臺北高等行政法院判決
　　　　　　　　　　　　　　　　　　 94年度簡字第00629號
原　　　告　甲○○
被　　　告　臺北縣政府稅捐稽徵處
代　表　人　乙○○(處長)
上列當事人間因地價稅事件，原告不服台北縣政府94年5月17日
北府訴決字第0940031205號訴願決定，提起行政訴訟，本院判決
如下：
    主　文
原告之訴駁回。
訴訟費用由原告負擔。
    事  實  及  理  由
一、事實概要：原告所有坐落鶯歌鎮○○段圳子頭坑小段181號
    等35筆土地，被告核定其中153-10、161-1、169-1、163地
    號等4筆土地經被告按一般用地稅率課徵地價稅，其餘31筆
    土地免徵地價稅，核定88年地價稅新台幣 (下同)4,508 元
    及91年地價稅4,819元，原告申請復查，經被告復查決定將
    91年地價稅原核定4,819元變更為1,061元，而駁回原告其餘
    復查之申請，原告循序提提起行政訴訟，經本院93年度簡字
    第391號判決駁回原告之訴，原告提起上訴，現在最高行政
    法院審理中。嗣原告於93年10月4日提出復查申請書 (按：
    應為申請書)，主張依土地稅減免規則第13條規定申請減免
    稅捐，申請被告依稅捐稽徵法第17條、第28條規定，退還錯
    誤期間已繳納之稅款，因被告至94年1月17日仍未為處分，
    原告以被告對其依法申請之案件，於法定期間內應作為而不
    作為為由，提起訴願，經訴願決定不受理，而提起本件行政
    訴訟。
二、原告起訴意旨略謂：本件係因發現新證據而依稅捐稽徵法第
    28條規申請退稅，並非對被告原核定地價稅處分申請復查，
    又系爭163號土地確實作為巷道使用，依法應免稅，自應扣
    減此部分稅額，故請求判決更正91年度地價稅1,061元應再
    扣減系爭163號之土地稅，被告應退還自34年至91年間系爭
    溢繳之地價稅等語。
三、按「人民因中央或地方機關對其依法申請之案件，於法定期
    間內應作為而不作為，認為損害其權利或利益者，亦得提起
    訴願。」「對於依第2條第1項提起之訴願，受理訴願機關認
    為有理由者，應指定相當期間，命應作為之機關速為一定之
    處分。受理訴願機關未為前項決定前，應作為之機關已為行
    政處分者，受理訴願機關應認訴願為無理由，以決定駁回之
    。」訴願法第2條第1項、第82條定有明文。又訴願法第82
    條第2項之立法理由為：「受理訴願機關未為第一項之決定
    前，應作為之機關已為行政處分者，是應作為而不作為之情
    形已不復存在，訴願無實益，受理訴願機關應以訴願為無理
    由，予以駁回。」依該立法理由，所以認訴願無實益，實因
    訴願人係以應作為機關不作為而請求訴願機關命其作為，應
    作為機關如已作為（行政處分），無論該行政處分是否有利
    或不利於訴願人，提起此項訴願之目的（請求命應作為機關
    作為）已達成，無提此項訴願之實益。由法條文字及立法理
    由，均未將行政機關所為行政處分限於與訴願人之請求相合
    者。至於，依訴願法第82條第2項規定，如不服訴願後行政
    機關所為處分者，須另行訴願，是否妥適，乃立法政策問題
    ，非行政法院所得審究。（最高行政法院93年8月13日93年
    判字第1046號判決意旨參照）。準此，依訴願法第82條第2
    項規定，受理訴願機關未為前項決定前，應作為之機關已為
    行政處分者，受理訴願機關應認訴願無理由，以決定駁回之
    ；自不以訴願決定前應作為機關已依訴願人之請求准為一定
    之處分，使訴願之請求獲得滿足為限。
四、經查，原告以被告對其前揭93年10月4日申請退稅案，未於2
    個月之法定期間內為准駁之決定，依訴願法第2條第1項規定
    ，於94年1月17日提起訴願，惟訴願機關未依訴願法第82條
    第1項之決定前，被告已於94年1月20日以北稅法字第
    0930117809號函覆否准原告所請，(按：原告對該處分不服
    ，亦循序提起行政訴訟，現由本院94年度簡字第388號審理
    中)，此有被告前揭覆函附原處分卷可稽，是被告應作為而
    不作為之情形已不存在，訴願即無實益，揆諸前揭說明，訴
    願機關應認原告之訴願無理由，以決定駁回之，惟訴願決定
    自程序上予以決定不受理，即有違誤，惟結論並無二致，應
    予維持，原告起訴請求撤銷訴願決定，並請求判命被告應依
    稅捐稽徵法第28條規定退還前揭溢繳稅款，均無理由，應予
    駁回。又本件為簡易事件，爰不經言詞辯論逕為判決，併予
    敘明。
五、依行政訴訟法第233條第1項、第98條第3項，判決如主文。
中　　華　　民　　國　　94　　年　  11　　月　 29  　 日
                           第四庭  法  官　蕭惠芳
上為正本係照原本作成。
本件以訴訟事件所涉及之法律見解具有原則性者為限，始得於本
判決送達後20日內向本院提出上訴狀並表明上訴理由，如已於本
判決宣示後送達前提起上訴者，應於判決送達後20日內補具上訴
理由（均按他造人數附繕本），且經最高行政法院許可後方得上
訴。
中　　華　　民　　國　　94　　年　  11　　月　 30  　 日
 　　　　　　　　　　　　     　　 書記官　李淑貞
